臺灣桃園地方法院民事判決　　　　　　　 110年度建字第67號
原　　　告　新北市政府

法定代理人　侯友宜　
訴訟代理人　李永裕律師
複代理人　　江俊傑律師
被　　　告　僑力營造工程股份有限公司

法定代理人　游素珠　
訴訟代理人　文聞律師
複代理人　　許玉娟律師
上列當事人間請求返還不當得利事件，本院於民國110 年10月4
日言詞辯論終結，判決如下：
    主  文
被告應給付原告新臺幣（下同）6,079 萬1,068 元，及自民國
109 年12月22日起至清償日止，按週年利率5%計算之利息。
訴訟費用由被告負擔。
本判決於原告以2,027萬元供擔保後，得假執行。
    事實及理由
一、本件被告經合法通知，無正當理由未於言詞辯論期日到場，
    核無民事訴訟法第386 條所列各款情形，爰依原告聲請，由
    其一造辯論而為判決，此先敘明。
二、原告主張：被告前向伊改制前之臺北縣政府新莊市公所（即
    現在之新莊區公所，下稱新莊區公所）承攬中港派出所、圖
    書館暨托兒所後續工程（下稱系爭工程），雙方並於民國91
    年8 月29日簽訂系爭工程契約書（下稱系爭契約）。嗣被告
    就系爭工程所生爭議提付仲裁，經訴外人即中華民國仲裁協
    會主任仲裁人吳光明、仲裁人陳猷龍、詹世鴻於97年12月2
    日作成95年度仲聲信字第84號仲裁判斷（下稱系爭仲裁判斷
    ），命新莊區公所給付被告新臺幣（下同）7,226 萬449 元
    ，及自95年11月3 日起至清償日止，按年息5%計算之利息。
    被告再依仲裁法第37條第2 項之規定，持系爭仲裁判斷聲請
    臺灣板橋地方法院（即現在之臺灣新北地方法院，下稱新北
    地院）以98年度仲執字第1 號民事裁定就系爭仲裁判斷書所
    載之給付內容准予強制執行。被告復聲請新北地院以98年度
    司執字第458668號給付工程款強制執行事件對新莊區公所為
    強制執行（下稱系爭執行程序），總計被告在系爭執行程序
    中獲償6,079 萬1,068 元。惟系爭仲裁判斷之作成，實係訴
    外人即被告實際負責人簡培城兼總經理及其配偶即被告法定
    代理人游素珠勾結多名下包商共同製作不實合約書及協議書
    ，浮報或虛報工程費用，並對於仲裁人行賄交付前金或期約
    後謝，而使仲裁人違背職務，枉法作出有利被告之系爭仲裁
    判斷。且簡培城、游素珠、詹世鴻所為上開犯罪行為，經臺
    灣新北地方檢察署（下稱新北地檢署）檢察官提起公訴後，
    業經新北地院以102 年度矚訴字第4 號及103 年度訴字第56
    8 號、臺灣高等法院以104 年度矚上訴字第6 號、最高法院
    以107 年度台上字第4179號刑事判決其等罪刑並經確定在案
    。伊亦另以系爭仲裁判斷有仲裁法第40條第1 項第6 款、第
    7 款及第8 款規定之事由，向法院提起撤銷仲裁判斷之訴，
    經臺灣高等法院於109 年12月22日以106 年度重上更㈠字第
    6 號民事判決伊勝訴並經確定在案。系爭仲裁判斷既已經法
    院判決撤銷確定，自已不具與法院確定判決之同一效力，則
    被告所受領系爭仲裁賠付款之法律上原因已不存在。而系爭
    仲裁判斷經法院判決撤銷確定後，被告僅自行撤回系爭執行
    程序，惟就其已受領之款項6,079 萬1,068 元，迄今仍未返
    還伊，伊自得依民法不當得利之法律關係，請求被告附加利
    息返還其已受領之上揭款項。為此提起本件訴訟等語。並為
    訴之聲明：被告應給付原告6,079 萬1,068 元，及自109 年
    12月22日起至清償日止，按年息5%計算之利息；願供擔保，
    請准宣告假執行。
三、被告未於言詞辯論期日到場，亦未提出書狀作何聲明或陳述
    。
四、經查，原告就其所主張之上開事實，業據提出系爭契約（見
    本院卷一第11至35頁）、系爭仲裁判斷（見本院卷一第37至
    128 頁）、新北地院98年度仲執字第1 號民事裁定（見本院
    卷一第129 頁）、98年7 月15日板院輔98司執宿字第45866
    號執行命令（見本院卷一第131 頁）、新莊區公所104 年4
    月15日新北莊工字第1042065297號函（見本院卷一第133 頁
    ）、新北地院102 年度矚訴字第4 號、103 年度訴字第568
    號刑事判決（見本院卷一第135 至247 頁）、臺灣高等法院
    104 年度矚上訴字第6 號刑事判決（見本院卷一第249 至
    424 頁）、最高法院107 年度台上字第4179號刑事判決（見
    本院卷一第425 至451 頁）、臺灣高等法院106 年度重上更
    ㈠字第6 號民事判決（見本院卷一第453 至460 頁）附卷可
    稽。並經本院依職權調閱新北地院102 年度仲訴字第1 號、
    臺灣高等法院103 年度重上字第198 號、106 年度重上更㈠
    字第6 號、最高法院105 年度台上字第2154號民事事件卷宗
    、新北地院98年度司執字第45866 號強制執行事件卷宗查核
    無誤。此外，被告經合法通知，既不於言詞辯論期日到庭爭
    執，復未提出書狀作何聲明或陳述以供本院斟酌，則本院依
    上開調查證據之結果，認原告所主張之前述事實，均已堪信
    為真實。
五、按無法律上之原因而受利益，致他人受損害者，應返還其利
    益。雖有法律上之原因，而其後已不存在者，亦同；受領人
    於受領時，知無法律上之原因或其後知之者，應將受領時所
    得之利益，或知無法律上之原因時所現存之利益，附加利息
    ，一併償還；如有損害，並應賠償；應付利息之債務，其利
    率未經約定，亦無法律可據者，週年利率為5%，民法第179
    條、第182 條第2 項、第203 條定有明文。本件被告既係以
    系爭仲裁判斷聲請新北地院以98年度仲執字第1 號民事裁定
    准予強制執行後，再據此聲請新北地院以系爭執行程序受償
    6,079 萬1,068 元，則在臺灣高等法院於109 年12月22日以
    106 年度重上更㈠字第6 號民事判決系爭仲裁判斷應予撤銷
    並經確定在案後，被告於系爭執行程序受償之上開金額，自
    已失其法律上之原因甚明。是原告請求被告如數返還，及自
    109 年12月22日起至清償日止，依年息5%計算之利息，揆諸
    上揭法律規定，自屬有據。
六、從而，本件原告依民法不當得利之法律關係，請求被告給付
    原告6,079 萬1,068 元，及自109 年12月22日起至清償日止
    ，按週年利率5%計算之利息，為有理由，應予准許。
七、原告陳明願供擔保，請准宣告假執行，經核無不合，爰酌定
    如主文所示之擔保金額，併予准許。
八、訴訟費用負擔之依據：民事訴訟法第78條。
中    華    民    國  110     年    11    月    10    日
                  民事第二庭    法  官  張震武
以上正本係照原本作成。
如對本判決上訴，須於判決送達後 20 日內向本院提出上訴狀。
如委任律師提起上訴者，應一併繳納上訴審裁判費。
中    華    民    國  110     年    11    月    10    日
                                書記官  陳𥴡濤